【裁判字號】    98,家訴,29
【裁判日期】    990325
【裁判案由】    分割遺產
【裁判全文】
臺灣桃園地方法院民事裁定              98年度家訴字第29號
原      告  卯○○○
訴訟代理人  孫志堅律師
複 代 理人  林彥苹律師
被      告  戊○○
            甲○○
            丁○○
            乙○○
            寅○○
            己○○
            丑○○○
            辛○○
            壬○○
            丙○○
            癸○○
兼上列四人
訴訟代理人  子○○
共      同
訴訟代理人  李金澤律師
            庚○○
上列當事人間請求分割遺產事件，本院裁定如下：
        主      文
一、本件應再開言詞辯論，並指定民國99年5 月10日下午3 時在
    本院中壢院區第2 法庭為言詞辯論。
二、依原告98年12月21日民事準備(五)狀更正後聲明，本件訴訟標
    的價額應以坐落桃園縣新屋鄉○○段779 、783 、785 、78
    7 、860 、861 、862 地號土地（以上土地權利範圍全部）
    、同所781 地號土地應有部分5096/10000、同所778 地號土
    地應有部分1/10、789 地號土地應有部分1/20核計為新台幣
    （下同）23,628,900元（系爭779 地號土地面積3224.35
    平方公尺×公告土地現值2200元/ 平方公尺＝0000000 元。
    系爭781 地號土地面積3784.55 平方公尺×公告土地現值
    2200元/ 平方公尺×5096/10000＝0000000 元。系爭783
    地號土地面積378.13平方公尺×公告土地現值2200元/ 平方
    公尺＝8318 86 元。系爭785 地號土地面積120.47平方公
    尺×公告土地現值2200元/ 平方公尺＝265034元。系爭78
    7 地號土地面積492.5 平方公尺×公告土地現值2200元/ 平
    方公尺＝0000 000元。系爭860 地號土地面積2632.6平方
    公尺×公告土地現值1200元/ 平方公尺＝0000000 元。系
    爭861 地號土地面積3268.16 平方公尺×公告土地現值1200
    元/ 平方公尺＝0000000 元。系爭862 地號土地面積751.
    84平方公尺×公告土地現值1200元/ 平方公尺＝902208元。
    系爭778 地號土地面積3768.85 平方公尺×公告土地現值
    2200元/ 平方公尺×1/10＝829147元。系爭789 地號土地
    面積4192.6 1平方公尺×公告土地現值6200元/ 平方公尺×
    1/20＝000000 0元。＋＋＋＋＋＋＋＋
    ＋＝00000000元），應徵第一審裁判費新臺幣21萬9,944
    元。茲依民事訴訟法第249 條第1 項但書之規定，限原告於
    收受本裁定送達7 日內如數補繳，逾期不繳，即駁回其訴。
三、本件兩造不爭執事項是否如下：
  (一)原告祖父母麥義、麥徐等妹育有麥如見、麥如湖、麥如祥、
    麥如金、麥梅妹、麥竹妹；麥如見育有麥清本、麥英妹及被
    告己○○、乙○○、丁○○、甲○○；麥如湖育有原告；麥
    如祥育有麥良熏及被告戊○○、丙○○、辛○○、壬○○、
    子○○、癸○○、寅○○；麥如金、麥梅妹、麥竹妹均已亡
    故，麥如金無繼承人，麥梅妹、麥竹妹有無繼承人不明。麥
    義於49年2 月6 日死亡，麥徐等妹於66年5 月14日死亡，麥
    如見於34年10月6 日死亡，麥如湖於31年8 月17日死亡，麥
    如祥於92年4 月19日死亡，麥清本於94年2 月17日死亡等情
    ，有戶籍謄本、舊式戶籍謄本及繼承系統表在卷可稽（見本
    院卷(一)第16頁至第23頁、第62頁至第90頁、第139 頁、第14
    1 頁至第189 頁、本院卷(二)第43頁）。
  (二)被告甲○○、丁○○、乙○○、己○○及麥清本、麥如祥，
    於58年5 月23日以繼承為登記原因，將系爭779 、783 、78
    5 、787 、860 、861 、862 地號土地登記為其等所有，權
    利範圍被告甲○○、丁○○、乙○○、己○○及麥清本各1/
    10，麥如祥權利範圍1/2 ，嗣麥如祥於92年4 月19日死亡，
    由其子女即被告戊○○、丙○○、辛○○、壬○○、子○○
    、癸○○、寅○○於92年10月27日以繼承為登記原因，繼受
    麥如祥所有權登記為公同共有，麥清本於94年2 月17日死亡
    ，由其妻即被告丑○○○於94年5 月6 日以繼承為登記原因
    繼受其權利範圍1/10，有土地登記謄本在卷可稽（見本院卷
    (二)第125 頁至第127 頁、第131 頁至第139 頁、第172 頁至
    第180 頁）。
  (三)被告甲○○、丁○○、乙○○、己○○及麥清本、麥如祥，
    於58年5 月23日以繼承為登記原因，將系爭778 地號土地應
    有部分1/10登記為其等所有，權利範圍被告甲○○、丁○○
    、乙○○、己○○及麥清本各1/100 ，麥如祥權利範圍5/10
    0，嗣麥如祥於92年4 月19日死亡，由其子女即被告戊○○
    、丙○○、辛○○、壬○○、子○○、癸○○、寅○○於92
    年10月27日以繼承為登記原因，繼受麥如祥所有權登記為公
    同共有，麥清本於94年2 月17日死亡，由其妻即被告丑○○○於94年5 月6 日以繼承為登記原因繼受其權利範圍1/100
    ，另被告甲○○於94年12月7 日以贈與為登記原因，將系爭
    778 地號土地應有部分1/100 登記為訴外人庚○○所有，有
    土地登記謄本在卷可稽（見本院卷(二)第109 頁至第124 頁）
    。
  (四)被告甲○○、丁○○、乙○○、己○○及麥清本、麥如祥，
    於58年5 月23日以繼承為登記原因，將系爭789 地號土地應
    有部分1/20登記為其等所有，權利範圍被告甲○○、丁○○
    、乙○○、己○○及麥清本各1/200 ，麥如祥權利範圍5/20
    0 ，嗣麥如祥於92年4 月19日死亡，由其子女即被告戊○○
    、丙○○、辛○○、壬○○、子○○、癸○○、寅○○於92
    年10月27日以繼承為登記原因，繼受麥如祥所有權登記為公
    同共有，麥清本於94年2 月17日死亡，由其妻即被告丑○○○於94年5 月6 日以繼承為登記原因繼受其權利範圍1/200
    ，有土地登記謄本在卷可稽（見本院卷(二)第140 頁至第171
    頁）。
四、本件爭點是否如下：
  (一)原告是否因拋棄繼承或遺產協議分割，喪失就系爭土地有繼
    承權或所有權，非為系爭土地所有權人而不得為本件之請求
    ？
  (二)原告是否因非系爭土地現登記所有權人，故不得為本件之請
    求？
  (三)原告之排除侵害請求權是否罹於民法第1146條、第125 條規
    定時效，而不得請求？
五、請兩造各於7 日內就前開爭執及不爭執事項提出書狀表示意
    見，繕本逕寄對造訴訟代理人。
六、原告98年7 月3 日準備書(一)狀附表序次3 關於系爭781 地號
    土地現登記所有權人及各自持分之記載，與卷附謄本記載不
    合（系爭781 地號土地謄本記載權利範圍被告甲○○、丁○○、己○○、丑○○○各1/ 10 ，被告乙○○權利範圍5904
    /10000，被告戊○○、丙○○、辛○○、壬○○、子○○、
    癸○○、寅○○公同共有權利範圍96/10000），原告應再具
    狀更正陳述並確定此部分之聲明。
七、原告應陳明麥徐等妹何時死亡，其繼承人與麥義之繼承人是
    否相同，並提出麥徐等妹之除戶謄本。
中    華    民    國    99    年    3     月    25    日
                      家事法庭  法  官  熊祥雲
上列正本證明與原本無異
如不服本裁定關於核定訴訟標的價額部分，應於送達後10日內向
本院提出抗告狀，並繳納抗告費新臺幣1,000 元；其餘不得抗告
。
中    華    民    國    99    年    3     月    25    日
                                書記官  劉昆鑫

司法院資訊處製作；財團法人民間司法改革基金會備份。
